臺灣板橋地方法院民事判決　　　　　　　94年度訴字第1544號
原　　　告　甲○○
被　　　告　乙○○
上列當事人間請求侵權行為損害賠償事件，經本院於民國94年11
月22日言詞辯論終結，判決如下：
    主      文
被告應給付原告新臺幣壹萬元，及自民國九十四年九月二十日起
至清償日止，按週年利率百分之五計算之利息。
原告其餘之訴駁回。
訴訟費用由被告負擔百分之一，餘由原告負擔。
本判決第一項得假執行。但被告如以新臺幣壹萬元為原告預供擔
保，得免為假執行。
原告其餘假執行之聲請駁回。
    事實及理由
一、程序方面：
    按「當事人不得就已起訴之事件，於訴訟繫屬中，更行起訴
    。」，「除別有規定外，確定之終局判決就經裁判之訴訟標
    的，有既判力。」，固為民事訴訟法第253 條、第400 條第
    1 項所明定，惟上開規定，係分別以「訴訟繫屬」及經實體
    判決為其前提。原告提起本件訴訟，被告雖先以：原告前曾
    於本院94年度簡上字第323 號刑事傷害案件（下稱相關刑案
    二審，該刑案一審為本院94年度簡字第2122號〈下稱相關刑
    案一審〉）程序中提起刑事附帶民事訴訟，請求被告賠償新
    臺幣（下同）600,000 元，經本院94年度附民字第175 號事
    件（下稱相關附民案）受理，於民國94年7 月26日判決駁回
    原告之請求，是原告提起本件訴訟為不合法等情為辯，惟查
    ，相關附民案固判決駁回本件原告之請求，惟係以相關刑案
    二審業經臺灣板橋地方法院檢察署（下稱板橋地檢署）檢察
    官於94年7 月20日撤回上訴而終結、原告提起相關附民案請
    求不合法定程式為其理由，是相關附民案並未進行審體上之
    判斷，自不生既判力，又相關附民案既經裁定駁回確定，原
    告提起本件訴訟迄今，並無其他民事訴訟繫屬中，是被告此
    項抗辯容有誤會，原告提起本件訴訟自係合法，先此指明。
二、原告主張：
（一）被告於93年3 月19日晚上7 時許，在原告前往被告位於臺
      北縣中和市○○路11之3 號之住處找尋被告後，雙方因故
      在臺北縣中和市○○路19號前之路邊發生爭執，進而互相
      拉扯推擠，經員警前來處理勸解後，原告遂步行至前開莊
      敬路31巷2 號附近之停車場欲取車離去，詎被告竟與另2
      名男子基於傷害人身體之犯意，尾隨原告至該停車場內，
      持木棍自後方毆打原告，因而致原告受有右眉擦挫傷、下
      唇裂傷、右膝、胸部擦挫傷、雙眼瘀血等傷害，而被告上
      開傷害犯行，業經相關刑案一審於94年5 月13日判處拘役
      30日，並於嗣後確定在案。
（二）依民法第195 條第1 項前段規定，不法侵害他人之身體而
      情節重大者，被害人雖非財產上之損害，亦得請求賠償相
      當之金額，原告因遭被告毆打，致受有精神上之痛苦，非
      由被告賠償1,000,000 元不足以賠償所受損害。
（三）是原告聲明：被告應給付原告1,000,000 元，及自起訴狀
      繕本送達之翌日起至清償日止，按週年利率5%計算之利息
      ，暨以供擔保為條件之假執行宣告。
三、被告則以：
（一）原告於93年3 月19日至被告住處鬧事，當時被告原不在場
      ，訴外人即被告之妻王月香因感恐懼、驚惶，立即撥打11
      0 向臺北縣政府警察局中和分局中和派出所（下稱中和派
      出所）報案，被告於當日下午5 時許接獲王月香來電，乃
      急忙趕回住處，於當日下午6 時許抵住處附近時，見訴外
      人即被告之弟曹忠文正與前來處理之警員在臺北縣中和市
      ○○路11號前之路旁談話，並看見原告正走向停車場方向
      ，被告遂將車臨時停放路旁，穿越馬路質問原告：「你來
      這裡鬧什麼？」，不料原告竟不明究裡即出手揮擊被告頭
      部，被告迫不得已只得動手還擊，惟雙方均係徒手互歐，
      並未使用任何物器，經警員與曹忠文見狀前來勸阻後始停
      止扭打，原告即倖然離去，被告亦隨即於當日晚上7 時許
      送貨至民治藥局，是被告係基於防衛意思始出手還擊，並
      無傷害原告之故意，且原告亦未成傷。
（二）原告主張之情事，亦有下述不合情理之處：
  １、原告曾於93年1 月2 日殺害被告未遂，致其受有頭部外傷
      合併腦震盪及2 處頭皮撕裂傷（各長3 公分、4 公分）、
      頭部挫傷合併頸部運動障礙右側聲帶水腫、右肩3 ×3 公
      分鈍挫傷、右大腿皮下血腫15×15公分等傷害，其於93年
      3 月19日上午至國立臺灣大學醫學院附設醫院（下稱臺大
      醫院）治療頭部、頸部等外傷後遺症病況，被告遵醫囑不
      能有太大之肢體動作，豈會冒險動手？
  ２、若被告叫原告至中和停車場拿藥，為何被告並無向其配偶
      王月香交待，王月香為何會向中和派出所報案？被告亦無
      故意假裝不知道之必要。
  ３、若被告設陷要原告至中和拿藥，亦不會約在有管理員看管
      之停車場，何況被告汽車並未在此停車場內租借停車位，
      何來權利約原告到此使用停車場？
  ４、被告若為預謀，應不會選在93年3 月19日下午，即被告出
      席產品說明會之忙碌時刻，更何況被告若有報復企圖，又
      豈會如此輕易放過原告先前之偷襲事件？
  ５、被告若要找人幫忙報復原告，也應無找自己親弟弟曹文忠
      ，蓋曹文忠已52歲，任何公務員，不可能參與。
  ６、原告於93年11月18日相關刑案偵訊中，因見被告陳述事實
      無法反駁，竟將原以「拐杖鎖等鐵器由後方打他」之證詞
      ，改口稱係用木棍毆打，而由原告所提驗傷單所載之受傷
      部位，均係載明「前面部位」受傷，足見原告之主張均係
      出於虛偽。
（三）依相關刑案聲請簡易判決處刑書上證據並所犯法條欄第1
      項之記載，相關刑案除原告之片面指述及診斷證明書外，
      並無任何證據顯示原告之傷勢是被告所造成，詎相關刑案
      聲請簡易判決處刑書、一審判決在並無直接證據下，逕依
      原告之指述即推論被告傷害原告，其認事用法實有錯誤。
（四）是被告聲明：
  １、原告之訴及假執行之聲請均駁回。
  ２、如受不利判決，願供擔保請准免為假執行。
四、原告主張之上開情事，已據其提出與所述相符之亞東醫院診
    斷證明書影本1 件為證，惟為被告所否認，並以：該日係原
    告至其住處鬧事，其趕回住處近質問原告時，即遭原告以不
    明原因毆打，其出手還擊係正當防衛，且原告曾於93年1 月
    2 日殺害其未遂，其受有頭部外傷合併腦震盪及2 處頭皮撕
    裂傷（各長3 公分、4 公分）、頭部挫傷合併頸部運動障礙
    右側聲帶水腫、右肩3 ×3 公分鈍挫傷、右大腿皮下血腫15
    ×15公分等傷害，其於93年3 月19日上午至臺大醫院治療頭
    部、頸部等外傷後遺症病況，尚經醫囑不能有太大之肢體動
    作，豈會冒險動手？又原告於93年11月18日相關刑案偵訊中
    ，因見被告陳述事實無法反駁，竟將原以「拐杖鎖等鐵器由
    後方打他」之證詞，改口稱係用木棍毆打，而由原告所提驗
    傷單所載之受傷部位，均係載明「前面部位」受傷，足見原
    告之主張均係出於虛偽等情為辯，亦提出臺大醫院診斷證明
    書2 件、天主教耕莘醫院永和分院（下稱耕莘醫院）診斷書
    1 件、相片6 幀為證。經查，原告主張之上開情事，除據其
    提出診斷證明書為據，訊據證人即當日前往處理之警員紀智
    耀亦於相關刑案偵查中證稱其至現場後，即看見本件兩造係
    互相拉扯，爭得臉紅脖子粗，但沒有互毆，經其勸解後，其
    中一人稱要前往取車，當時雙方均無明顯外傷，事後本件原
    告前往派出所時，其始見原告受傷等語（見相關刑案偵查卷
    94 年2月22日訊問筆錄），足見被告於證人紀智耀至現場處
    理時，已與原告有肢體碰撞之行為，復細繹原告所提之診斷
    證明書，其受傷部位分別位於右眉、下唇、右膝、胸部及雙
    眼，尚難認係自傷所造成；再參諸原告先前有毆傷被告之記
    錄，被告因一時氣憤出手毆打原告，亦與常情無違，是原告
    所受傷勢並非第1 次爭執拉扯時所造成，而係證人紀智耀離
    去後另遭被告毆打所致；再者，依證人紀智耀上開證述，兩
    造既互相拉扯，亦難認定被告係出於正當防衛始行還手；雖
    原告於相關刑案偵查中指稱原告與另2 名男子共同持拐杖鎖
    、鐵具、鐵棒等鐵器毆打等情，惟依上開證人紀智耀之證述
    ，及依原告診斷證明書所載之傷勢研判，均無法證明除被告
    之外尚有他人共同持硬物毆打原告之情事發生，惟原告上開
    指述容或有誇大渲染之嫌，然無從免除被告應負侵權行為之
    責任，而相關刑案一審所為之認定亦適與本院相同，認本件
    被告傷害原告身體，判處拘役30日，此有相關刑案判決1 件
    在卷可查，並經本院調取相關刑案全卷核對無訛，是原告主
    張遭被告1 人毆傷部分之情事，應可採信。
五、按因故意或過失，不法侵害他人之權利者，負損害賠償責任
    ，民法第184 條第1 項前段定有明文。又不法侵害他人之身
    體、健康、名譽、自由、信用、隱私、貞操，或不法侵害其
    他人格法益而情節重大者，被害人雖非財產上之損害，亦得
    請求賠償相當之金額，民法定195 條第1 項前段亦規定甚明
    。原告主張其因被告之侵權行為受傷，致其受有精神上之痛
    苦，是其請求被告賠償其非財產上之損害，固非無據，惟關
    於請求之金額，本院審酌原告係44年8 月2 日生，本件侵權
    行為時48歲，私立世界新聞專科學校圖書資料科三專部肄業
    ，役畢後擔任出版工作，為正義出版社、名祥裝訂有限公司
    負責人，93年度有股利、薪資、利息、租賃、財產交易多筆
    所得，並有數筆土地、田賦，該年度財產總額達24,905,575
    元；被告係41年10月14日生，為本件侵權行為時51歲，空軍
    官校55期肄業，飛行專科班27期畢業，退伍後曾開立醫療器
    材公司、籌備藥品公司，93年度財產僅有汽車1 輛，均有兩
    造學經歷、資力之相關證明在卷可查，惟參酌原告曾於本件
    侵權行為之2 個月餘前曾夥同2 名男子至被告住處附近，共
    同持木棍猛擊被告頭部，致被告受有頭部外傷合併腦震盪及
    2 處頭皮撕裂傷（各長3 公分、4 公分）、頭部挫傷合併頸
    部運動障礙、右側聲帶水腫、右肩3 ×3 公分鈍挫傷、右大
    腿皮下血腫15×15公分等傷害，傷勢遠重於原告於本件所受
    者，本件侵權行為復係原告前往被告住處所致，以及兩造之
    身分、社會地位、智識水準及其他實際狀況等一切情狀，認
    原告請求賠償精神慰撫金1,000,000 元尚屬過高，應核減為
    10,000元，方屬公允，逾此部分之請求則不應准許。
六、從而，原告依據侵權行為之法律關係，請求被告給付10,000
    元，及自起訴狀繕本送達翌日即94年9 月20日起至清償日止
    ，按週年利率5%計算之利息，即無不合，應予准許，逾此部
    分之請求則乏依據，應予駁回。
七、本件原告勝訴部分係所命給付之金額未逾500,000 元之判決
    ，原告雖聲請供擔保請求宣告假執行，不過係促請本院依職
    權宣告，本院依民事訴訟法第389 條第1 項第5 款之規定，
    依職權宣告假執行，惟被告陳明願供擔保聲請免為假執行，
    爰酌定相當之擔保金額宣告之；至於原告敗訴部分，其假執
    行之聲請即失所附麗，應予駁回。
八、訴訟費用負擔之依據：民法第79條。
中　　華　　民　　國　　94　　年　　12　　月　　6 　　日
                  民事第二庭法　官　鍾啟煌
以上正本係照原本作成。
如對本判決上訴，須於判決送達後20日內，向本院提出上訴狀，
上訴臺灣高等法院（應按他造人數提出繕本）。
中　　華　　民　　國　　94　　年　　12　　月　　6 　　日
                            書記官　李威賜
